最高法院民事裁定　　　　　　　　　 110年度台上字第2070號
上　訴　人　彭仁城（即彭陳杏春之承受訴訟人）
 
訴訟代理人　蔡茂松律師
上　訴　人　彭仁政（即彭陳杏春之承受訴訟人）
 
　　　　　　彭仁立（即彭陳杏春之承受訴訟人）
 
被 上訴 人　彭李炎
訴訟代理人　郭登富律師
上列當事人間請求離婚等事件，上訴人對於中華民國109年7月22
日臺灣高等法院第二審判決（106 年度重家上字第63號），提起
上訴，本院裁定如下：
    主  文
上訴駁回。
第三審訴訟費用由上訴人負擔。
    理  由
按離婚之訴，夫或妻於判決確定前死亡者，關於本案視為訴訟終
結，家事事件法第59條前段定有明文。本件被上訴人對彭陳杏春
起訴請求裁判離婚及夫妻剩餘財產分配，彭陳杏春不服原判決駁
回其對第一審判准離婚及命給付新臺幣（下同）2836萬4110元本
息之上訴，提起第三審上訴，嗣於民國110年1月15日死亡，依上
開規定，被上訴人請求離婚部分視為訴訟終結，本件僅就請求夫
妻剩餘財產分配部分審理。又彭陳春杏之繼承人為被上訴人，及
上訴人彭仁城、彭仁政、彭仁立，並據上訴人分別承受訴訟，核
無不合。聲明承受訴訟，係向法院所為之訴訟行為，不可承受後
，又撤回其承受行為，彭仁政、彭仁立復具狀聲明撤回承受訴訟
，自不生效力。再按訴訟標的對於共同訴訟之各人必須合一確定
者，共同訴訟人中一人之行為有利益於共同訴訟人者，其效力及
於全體；不利益者，對於全體不生效力，民事訴訟法第56條第 1
項第1 款定有明文，依家事事件法第51條規定於家事事件亦準用
之。彭仁城已委任律師為上訴第三審之訴訟代理人，彭仁政、彭
仁立不因其未委任律師為訴訟代理人，致上訴為不合法，合先敘
明。
次按上訴第三審法院，非以原判決違背法令為理由，不得為之。
又提起上訴，上訴狀內應記載上訴理由，表明原判決所違背之法
令及其具體內容，暨依訴訟資料合於該違背法令之具體事實，其
依民事訴訟法第469條之1規定提起上訴者，並應具體敘述為從事
法之續造、確保裁判之一致性或其他所涉及之法律見解具有原則
上重要性之理由，同法第467條、第470條第2 項定有明文。而依
同法第468 條規定，判決不適用法規或適用不當者，為違背法令
；依同法第469 條規定，判決有該條所列各款情形之一者，為當
然違背法令。是當事人提起上訴，如以同法第469 條所列各款情
形為理由時，其上訴狀或理由書應表明該判決有合於各該條款規
定情形之具體內容，及係依何訴訟資料合於該違背法令之具體事
實。如依同法第468 條規定，以原判決有不適用法規或適用法規
不當為理由時，其上訴狀或理由書應表明該判決所違背之法令條
項，有關解釋字號，或成文法以外之習慣或法理等及其具體內容
，暨係依何訴訟資料合於該違背法令之具體事實，並具體敘述為
從事法之續造、確保裁判之一致性或其他所涉及之法律見解具有
原則上重要性之理由。上訴狀或理由書如未依上述方法表明，或
其所表明者與上開法條規定不合時，即難認為已合法表明上訴理
由，其上訴自非合法。上開規定，依家事事件法第51條規定，於
家事訴訟事件準用之。本件上訴人對於原判決駁回第一審命給付
2836萬4110元本息之上訴部分，提起上訴，雖以該部分判決違背
法令為由，惟核其上訴理由狀所載內容，係就原審認定於105年9
月12日訴請離婚日，被上訴人應列入夫妻剩餘財產分配之財產為
如原判決附表（下稱附表）一所示，彭陳春杏之財產為附表二編
號1至4所示，編號4 之不動產經囑託大一不動產估價師事務所鑑
價為4637萬1815元。被上訴人得請求平均分配剩餘財產差額2836
萬4110元本息等取捨證據、認定事實之職權行使，指摘其為不當
，並就原審所為論斷，泛言未論斷或論斷矛盾，而未表明該部分
判決所違背之法令及其具體內容，暨依訴訟資料合於該違背法令
之具體事實，並具體敘述為從事法之續造、確保裁判之一致性或
其他所涉及之法律見解具有原則上重要性之理由，難認其已合法
表明上訴理由。依首揭說明，應認其上訴為不合法。末查，彭陳
杏春固於彰化商業銀行永和分行有活期存款8 萬0463元及定期存
款106 萬9399元（見一審卷第91頁），惟被上訴人未主張將之計
入彭陳杏春之財產分配（見一審卷第194、337、338、346頁，原
審卷㈡第238 頁），原審未將之列入剩餘財產分配，自無何違背
法令可言，附此敘明。
據上論結，本件上訴為不合法。依家事事件法第51條，民事訴訟
法第481條、第444條第1 項、第95條、第78條，裁定如主文。
中    華    民    國   111    年    3     月    3     日
                      最高法院民事第七庭
                          審判長法官  林  恩  山  
                                法官  邱  瑞  祥  
                                法官  黃  麟  倫  
                                法官  吳  美  蒼  
                                法官  吳  青  蓉  
本件正本證明與原本無異
                                      書  記  官  
中    華    民    國   111    年    3     月    10    日